【裁判字號】    92,聲,114
【裁判日期】    920429
【裁判案由】    公示送達
【裁判全文】
臺灣宜蘭地方法院民事裁定  九十二年度聲字第一一四號
    聲  請  人  中國國際商業銀行股份有限公司
    法定代理人  乙○○
    代  理  人  戊○○
    複  代理人  丙○○
    相  對  人  甲○○
                丁○○
右聲請人聲請對相對人為公示送達事件，本院裁定如左：
    主      文
准將聲請人於民國九十二年三月二十一日對相對人丁○○所發如附件所示意思表示之
通知為公示送達。
其餘聲請駁回。
聲請程序費用由相對人丁○○負擔二分之一，餘由聲請人負擔。
    理      由
一、本件聲請意旨略以：聲請人前遵鈞院八十八年裁全字第八二三號假處分裁定，提
    供擔保對相對人之財產為假處分，惟聲請人於民國九十二年三月二十一日依相對
    人之戶籍地址寄發存證信函催告渠等於二十一日內行使權利，然該信函因相對人
    兩人行蹤不明，致未能送達而遭退回，為此依民法第九十七條之規定，聲請裁定
    准對相對人為公示送達等語。
二、按表意人非因自己之過失不知相對人居所者，得依民事訴訟法公示送達之規定，
    以公示送達為意思表示之通知。對於當事人之送達有應為送達處所不明之情形者
    ，法院得依聲請准為公示送達，民法第九十七條、民事訴訟法第一百四十九條第
    一款分別定有明文。經查，聲請人主張其非因自己過失不知相對人丁○○之住所
    等情，已提出戶籍謄本、存證信函暨記載「遷移不明」「行蹤不明家屬拒收」之
    退回信封等件為證，堪認已符合上揭法條所定非因自己之過失不知相對人之居所
    之情形，是其聲請對相對人丁○○為公示送達，應予准許。
三、然按非對話而為意思表示者，其意思表示以通知達到相對人時，發生效力，民法
    第九十五條第一項定有明文。所謂達到，係指意思表示達到相對人之支配範圍，
    置於相對人隨時可了解其內容之客觀狀態而言（最高法院五十八年台上字第七一
    五號判例可參）。若表意人以書信為意思表示（或意思通知），該書信達到相對
    人，相對人無正當理由而拒絕接收，或相對人已受郵局通知往取書信（郵件），
    該書信既已達到相對人之支配範圍內，相對人隨時可以了解其內容，依上說明，
    應認為已達到而發生效力（參最高法院八十六年台抗字第六二八號、七十五年台
    抗字第二五五號等裁判）。又按民事訴訟法第一百四十九條第一項第一款所謂「
    應為送達之處所不明者」，係指已用相當之方法探查，仍不知其應為送達之處所
    而言（最高法院八十二年台上字第二七二號判例參照）。是以公示送達為意思表
    示之通知，僅因當事人「拒收」、「逾期招領」或「人在國外」等原因致未受送
    達，而非應為送達處所不明者，即與公示送達之法定要件不合（最高法院八十七
    年度台抗字第五八二號裁定意旨足參）。經查，本件聲請人所定二十日以上之期
    間催告受擔保利益人即相對人甲○○行使權利之存證掛號信函，固係依相對人甲
    ○○之戶籍地址為送達，然該信函係因相對人甲○○未於郵務機關所定之期間內
    前往領取郵件，始遭原件退回等情，有聲請人提出之戶籍謄本一件及存證信函暨
    記載「招領逾期退回」信封各一件在卷可稽，是依前開裁判之意旨，前揭信函既
    經郵務機關通知招領，可認該意思表示已到達相對人甲○○可支配之範圍內，嗣
    後縱其未於期限內領取，亦無礙該意思表示已送達合法之事實。此外，系爭郵件
    係因「逾期招領」而遭退件，並非遷移不明而遭退件，是相對人甲○○可能係因
    出外旅行未能收受送達，或有其他事故未返回居所，尚難據此即認其應受送達處
    所不明，是就相對人甲○○部分，顯與首揭之民法第九十七條規定需表意人不知
    相對人居所之要件不符，從而本件聲請於相對人甲○○部分，於法尚有未洽，不
    應准許。
四、依民事訴訟法第九十五條、第七十九條但書，裁定如主文。
中      華      民      國    九十二    年      四      月      二十九    日
~B臺灣宜蘭地方法院民事庭
~B法      官    邱景芬
右為正本係照原本作成
如對本裁定抗告，須於裁定送達後十日內向本院提出抗告狀(須附繕本)。
中      華      民      國    九十二    年      五      月      一        日
~B法院書記官    沈峰巨


司法院資訊處製作；財團法人民間司法改革基金會備份。
